【裁判字號】    90,家抗,28
【裁判日期】    900412
【裁判案由】    繼承遺產
【裁判全文】
臺灣高等法院高雄分院民事裁定      九十年度家抗字第二八號
    抗  告  人  乙○○原名陳.
右抗告人聲請就被繼承人甲○○之遺產准予繼承事件，對於中華民國八十九年十一月
三十日臺灣高雄地方法院八十九年度聲繼字第八三號裁定提起抗告，本院裁定如左：
    主    文
抗告駁回。
抗告費用由抗告人負擔。
    理    由
一、按「大陸地區人民繼承臺灣地區人民之遺產，應於繼承開始起三年內以書面向被
    繼承人住所地之法院為繼承之表示；逾期視為拋棄繼承權」，臺灣地區與大陸地
    區人民關係條例第六十六條第一項定有明文，由此一規定可知，大陸地區人民聲
    請准予繼承臺灣地區人民之遺產者，應由該臺灣地區人民（即被繼承人）之住所
    地之法院管轄。又「收養之成立及終止，依各該收養者被收養者設籍地區之規定
    」，同條例第五十六條第一項亦有明文，此一立法採取「累積適用主義」，亦即
    收養需同時符合臺灣地區及大陸地區之規定，始能有效成立。我國民法第一千零
    七十九條第四項規定：「收養應經法院認可」，非訟事件法第七十五條之一第一
    項及第三項復規定：「民法第一千零七十九條第四項所定聲請認可收養子女，以
    收養人及被收養人為聲請人。前項聲請認可收養子女事件，由收養人住所地之法
    院管轄」，是向收養人住所地之法院聲請認可收養子女，為收養應具備之要件，
    如有欠缺，收養自非合法成立。
二、聲請意旨略以：伊為被繼承人甲○○之養子，嗣甲○○於民國八十六年（即西元
    一九九五年）八月二十六日死亡，遺有財產，伊為繼承人，爰向法院為繼承之表
    示，聲請准予繼承云云，並據提出收養契約書（其上有鑑證機關「赤水市人民政
    府赤水市中辦事處第一居民委員會」之字樣及關防）、甲○○身前書信等為證。
    經查：此一收養並未經收養人甲○○之住所地法院即臺灣高雄地方法院認可，業
    經原審法院查詢明確，有民事案件審理單附卷可稽，揆諸前揭說明，應認收養並
    未合法成立。是聲請人自無從本於繼承人之地位，聲請繼承被繼承人甲○○之遺
    產，原審法院據以駁回其聲請，並無違誤。
三、抗告意旨雖謂：被繼承人甲○○確有收養抗告人之事實、及將遺產由抗告人繼承
    之意思，此有抗告人所提出之證據可資佐證，依民間習俗，應足以認為已成立有
    效之收養關係，且依被繼承人甲○○於一九九六年一月二十日寫給抗告人之信中
    提及「我除了留夠我的埋葬費以外，其餘的遺產，我會在適當時期給你們，．
    ．．十五萬元人民幣一分亦不會少的．．．」，此信有遺囑性質，故亦可認甲○
    ○與抗告人間有收養關係，原審法院不應僅從法律上來確認系爭收養關係之合法
    與否，求為廢棄原裁定云云。惟按「收養應經法院認可」業經我國民法明文規定
    於第一千零七十九條第四項，其立法意旨即在於使法院積極介入、干涉收養行為
    ，以防止弊害，自不能因有其他民事習慣而排斥適用。是被繼承人甲○○縱令確
    有收養抗告人之意，惟因並未依法完成聲請法院認可之程序，自不能認為已生合
    法收養之效力，至依上開信函，內容亦屬甲○○是否有贈與抗告人之意思之問題
    ，尚不能以此即認定二人有合法之收養關係，從而，抗告人主張為被繼承人甲○
    ○之合法繼承人，請求准予繼承甲○○之遺產云云，即失依據。
四、據上論結，本件抗告為無理由，依民事訴訟法第四百九十二條第一項、第九十五
    條、第七十八條，非訟事件法第八條，裁定如主文。
中      華      民      國    九十      年      四      月     十二     日
                                      臺灣高等法院高雄分院民事第五庭
~B1審判長法官  蔡明宛
~B2      法官  林健彥
~B3      法官  黃科瑜
右為正本係照原本作成。
不得再抗告。
中      華      民      國    九十      年      四      月     十六     日
~B法院書記官  黃富美
                                                                      Ｊ


司法院資訊處製作；財團法人民間司法改革基金會備份。
